臺灣高等法院臺南分院刑事判決
                                 110年度上訴字第184號上  訴  人  臺灣嘉義地方檢察署檢察官
被      告  李益全



上列上訴人因被告詐欺等案件，不服臺灣嘉義地方法院108年度
訴字第571號中華民國109年12月23日第一審補充判決（起訴案號
：臺灣嘉義地方檢察署108年度偵字第942、1102、1924、3205號
；移送併辦案號：同署108年度偵字第2972、4008號），提起上
訴，本院判決如下：
    主  文
原判決撤銷。
    理  由
一、按法院不得就未經起訴之犯罪審判，刑事訴訟法第268條定
    有明文。又本於訴訟主義之原則，以訴訟之存在為前題，如
    訴訟關係尚未發生，或已消滅，其所為之判決即屬無效（最
    高法院51年度台非字第50號判決意旨參照）。無效判決本不
    生效力，惟裁判既屬存在，則仍具有存在之效力，故案件既
    經裁判，其訴訟關係即已歸消滅，縱屬當然無效，應經法定
    程序予以救濟，如有合法之上訴，仍應予以撤銷，但毋庸另
    為判決，合先敘明。
二、查本件依檢察官起訴意旨(108年度偵字第942、1102、1924
    、3205號)所載，係起訴被告李益全及其妻施雅玲加入不詳
    姓名之「田哥」等成年人所組成之詐騙集團犯罪組織擔任車
    手，與該些集團之不詳姓名成年人共同基於三人以上共同詐
    欺取財之犯意聯絡，由施雅玲向不知情之女兒黃苡甄借用00
    0-0000號自小客車供被告李益全使用，先由「田哥」所屬詐
    欺集團成員分別於附表一所示時間，以附表一所示之詐騙方
    式，向附表一所示陳儷云等人詐騙，致陳儷云等人陷於錯誤
    ，於附表二所示之提領時間、地點，持人頭帳戶提款卡提領
    如附表二所示金額後，再將贓款交予「田哥」，因認被告李
    益全與其妻施雅玲共犯組織犯罪條例第3條第1項後段參與犯
    罪組織罪、刑法第339條之4第1項第2款三人以上共同詐欺取
    財罪。經原審法院審理後，於民國109年6月10日以108年度
    訴字第571號判決，認被告李益全之妻犯罪嫌疑不足，對之
    為無罪判決，被告李益全部分，其中詐騙附表一所示編號3
    、4、5部分（被害人蕭馨憶、廖秋鴛及邱心怡），均犯刑法
    第339條之1第1項第2款之三人以上共同詐欺取財罪；其餘詐
    騙附表一編號1、2、6所示部分（被害人陳儷云、潘佳宜、
    謝佳璇），均無罪。經檢察官及被告李益全提起上訴，本院
    審理後，以於109年10月15日以109年度上訴字第912號判決
    ，撤銷原判決有罪部分及所定之應執行刑，其餘上訴均駁回
    （就事實認定部分同原審之認定，但因原審判決有罪部分，
    未論洗錢及部分量刑有所不當，故撤銷改判），並於判決理
    由（該判決「戊」部分）提及起訴書附表二編號1、5、6、7
    ，亦係被告李益全所提領，認原審就此部分漏未判決，應予
    補充判決，原審法院因而據此於109年12月23日以108年度訴
    字第571號對前述起訴書附表編號1、5、6、7部分，另為無
    罪之補充判決等情，有上述起訴書、原審及本院判決書在卷
    可查。
三、依上述說明，檢察官起訴書所指之起訴事實，應為被告李益
    全受詐欺集團指示於附表二所示時間、地點，提領附表一所
    示受詐騙之被害人，因此，被告李益全為檢察官起訴之事實
    ，應為被告與其所屬由「田哥」等人所組成之詐欺集團成員
    共犯對附表一所示之被害人為三人以上共同詐欺取財之犯罪
    ，如受詐騙匯款者非附表一所示之被害人，應非檢察官起訴
    範圍，法院不得加以審判。查起訴書附表二編號1、5、6、7
    所示持用各該附表編號所示中華郵政人頭帳戶提款卡提領款
    項之行為，經核均非起訴書附表一所示各受詐騙之被害人所
    匯入，其中起訴書附表二編號1所示新臺幣（下同）13000元
    ，其中5100元為案外人魏承翰所匯入，另一筆8100元為不詳
    之人無摺存入；起訴書附表二編號5之2000元為案外人吳宜
    晨、張琇淯所匯入，起訴書附表二編號6、7則為案外人高曼
    慈、林伯思所匯入，此有證人魏承翰、吳宜晨、張琇淯、高
    曼慈、林伯思警詢證述在卷可查（本院卷第233-235、251-2
    52、247-248、277-278、293-294頁），並有中華郵政108年
    8月28日函與所附有關附表二編號1、5、6、7所示人頭帳戶
    歷史交易清單（原審卷第31-37頁）、臺灣中小企業銀行新
    竹分行110年4月19日函與所附開戶資料、存簿內頁（魏承翰
    ，本院卷第131頁、彌封資料）、臺灣新光商業銀行110年4
    月1日函與所附開戶資料、網路銀行交易往來明細、與賣家
    之對話記錄（吳宜晨，本院卷第125、157-163、253-259頁
    ，彌封袋）、中華郵政股份有限公司110年3月25日函與所附
    開戶資料（高曼慈、張琇淯）、與賣家對話記錄照片（高曼
    慈）（見本院卷第115、281-289頁、彌封袋資料）、及元大
    商業銀行110年4月8日函所附開戶資料、歷史交易明細對帳
    單（本院卷第127、295頁、彌封資料）附卷足憑。是以，附
    表二編號1、5、6、7所示款項匯入者魏承翰、吳宜晨、高曼
    慈、張琇淯及林伯思等人，其等匯入原因縱係遭詐騙，因其
    等均非起訴書所載之被害人，故應均不在前述檢察官起訴書
    所載犯罪事實之內，法院就此未經起訴事項，自不得加以審
    判，否則即有未經請求事項予以判決之違法。
四、原判決未調查細究起訴書附表二編號1、5、6、7所示遭提領
    款項，匯入款項之人均與起訴書附表一所示被害人無涉，均
    不在起訴範圍，竟仍於109年12月23日就起訴書附表二編號1
    、5、6、7為無罪之判決，應有未受請求事項予以判決之違
    法，此屬無效判決，公訴人提起上訴，認原審前判決（109
    年6月10日所為108年度訴字第571號判決）就附表二編號1、
    5、6、7部分無漏判情事，並以此指摘原判決不當，雖所持
    理由與本院前述各情不同，但原判決確有上述未經請求事項
    予以判決之不當，其上訴應有理由，本院自應將原判決予以
    撤銷，且依前述說明，不另自為判決，並不經言詞辯論為之
    。
據上論斷，應依刑事訴訟法第369條第1項前段、第307條，判決
如主文。 　　
中　　華　　民　　國　　111 　年　　1 　　月　　 5　　日
                  刑事第五庭    審判長法　官  蔡廷宜
                                      法　官  翁世容
                                      法　官  林坤志
以上正本證明與原本無異。
如不服本判決應於收受送達後20日內向本院提出上訴書狀，其未
敘述上訴理由者，並得於提起上訴後20日內向本院補提理由書（
均須按他造當事人之人數附繕本）「切勿逕送上級法院」。
　　　　　　　　　　　　　　　　　　　書記官  凌昇裕
中　　華　　民　　國　　111 　年　　1 　　月　　5 　　日

起訴書附表一　　　
編號 被害人 詐騙時間、詐騙方式 被害人匯款時間及金額 匯入人頭帳戶 1 陳儷云 （提出告訴） 詐欺集團成員於108年1月11日前某日在旋轉拍賣網頁上，假意刊登販賣Gucci斜紋錢夾之訊息，至左列被害人陷於錯誤，下標購買，於右列匯款時間，匯款如右列所示金額，至右列之人頭帳戶內。 ①108年1月11 日12時43分，匯款4千元。 郭乃臻於中華郵政00000000000000000號帳戶      2 潘佳宜 （提出告訴） 同上 ①108年1月11 日15時2分，匯款4千元元。  同上      3 蕭馨憶（提出告訴） 詐欺集團成員於108年1月9日17時許，以LINE通訊軟體與左列被害人聯絡，佯稱欲借款給被害人云云，至左列被害人陷於錯誤，於右列匯款時間，匯款如右列所示金額，至右列之人頭帳戶內。 ①108年1月10 日18時，匯款5千元。 ②108年1月11 日19時17分，匯款8千元。 ①郭乃臻於中華郵政00000000000000000號帳戶 ②林囿淵於中華郵政00000000000000000號帳戶 4 廖秋鴛 （提出告訴） 詐欺集團成員於108年1月8日15時，撥打電話與左列被害人聯絡，佯稱係左列被害人友人，欲向被害人借款周轉云云，至左列被害人陷於錯誤，於右列匯款時間，匯款如右列所示金額，至右列之人頭帳戶內。 ①108年1月9 日11時58分，匯款20萬元。 ②108年1月10 日13時2分，匯款10萬元。 ①李雪蓉於台灣銀行000000000000號帳戶。 ②中華郵政00000000000000000號帳戶   5 邱心怡 （未提出告訴 ） 詐欺集團成員於108年1月11日前某日在旋轉拍賣網頁上，假意刊登販賣Gucci腰包之訊息，至左列被害人陷於錯誤，下標購買，於右列匯款時間，匯款如右列所示金額，至右列之人頭帳戶內。 ①108年1月11 日9時24分，匯款1萬4500元。 林囿淵於中華郵政00000000000000000號帳戶 6 謝佳璇（提出告訴） 詐欺集團成員於108年1月13日前某日在旋轉拍賣網頁上，假意刊登販賣Gucci斜紋錢夾之訊息，至左列被害人陷於錯誤，下標購買，於右列匯款時間，匯款如右列所示金額，至右列之人頭帳戶內。 ①108年1月13 日23時11分，匯款4000元。 林囿淵於中華郵政00000000000000000號帳戶   7 張文虎 （提出告訴） 詐欺集團成員於108年1月14日12時，撥打電話與左列被害人聯絡，佯稱係左列被害人友人，欲向被害人借款周轉云云，至左列被害人陷於錯誤，於右列匯款時間，匯款如右列所示金額，至右列之人頭帳戶內。 ①108年1月14 日14時20分，匯款6萬元。 林囿淵於中華郵政00000000000000000號帳戶 
　　
起訴書附表二
編號  提領時間  提領地點  提款帳戶  提領金額（新臺幣） 1 108年1月10日17時6分 嘉義縣○○鄉○○路000號水上郵局 中華郵政00000000000000號帳戶 13,000元 2 108年1月10日19時0分  嘉義縣○○市○○路00○0號太保市農會嘉太分部 同上 5,000元 3 108年1月11日20時13分  嘉義縣○○市○○路○段000號太保市農會南新分部 中華郵政00000000000000號帳戶  17,000元 4 108年1月12日14時48分 同上 同上 20,000元 5 108年1月12日14時49分 同上 同上 2,000元 6 108年1月13日19時44分  嘉義縣○○市○○路○段000○00號京城商銀太保分行 同上 20,000元 7 108年1月13日19時45分 同上 同上 14,000元 8 108年1月10日0時27分 嘉義縣○○市○○里00號太保市農會 台灣銀行000000000000號帳戶 20,000元    合計 91,000元